臺灣高等法院高雄分院民事裁定
111年度重抗字第24號
抗  告  人  財團法人高雄市福州十邑同鄉會

法定代理人  陳木花  

代  理  人  陳水聰律師
相  對  人  樓嘉君律師即蘇萬入遺產管理人


            陳瑛芬即蘇萬入遺囑執行人

            蘇唯誌即蘇清福

            蘇昱豪  
            蘇季伶  
            蘇進祥  
            蘇居男  
            蘇道民  
            蘇秀球  
            蘇碧華  
            蘇美利  
            蘇美香  
            蘇萬春  
            蘇萬發  
            林寶玉  

上列抗告人因與相對人樓嘉君律師即蘇萬入遺產管理人等人間履
行契約等(核定訴訟標的價額)事件，對於中華民國111年5月16日
臺灣橋頭地方法院111年度審訴字第369號所為裁定提起抗告，本
院裁定如下：
    主  文
抗告駁回。
抗告費用由抗告人負擔。
    理  由
一、抗告意旨略以：抗告人依兩造於民國47年12月10日所簽訂之
    契約（下稱系爭契約），提起本訴，先位請求相對人應將坐
    落高雄市○○區○○段000地號土地（下稱系爭土地）移轉登記
    予抗告人所指定之第三人，而備位請求相對人應連帶給付抗
    告人新臺幣（下同）1億5仟萬元。因當時兩造簽約之售價僅
    為26,438.5元，相對人之被繼承人蘇太和早應履行系爭土地
    移轉登記之義務，卻遲未履行，致現今土地價值高漲，使抗
    告人需繳納高額裁判費用，自非合理，應以兩造前於系約契
    約所定買賣價金作為課徵裁判費之依據，或依民事訴訟法第
    77條之12之規定，以165萬元計之。至抗告人所提備位求，
    如相對人願配合完成先位聲明，抗告人即可減縮或撤回備位
    請求，故自無庸先予核定裁判費用，以免日後衍生是否退費
    之問題，原裁定所為裁判費用之核定，對抗告人實屬不公，
    爰抗告請求廢棄原裁定等語。
二、按訴訟標的之價額，由法院核定。核定訴訟標的之價額，以
    起訴時之交易價額為準；無交易價額者，以原告就訴訟標的
    所有之利益為準。又以一訴主張數項標的者，其價額合併計
    算之。但所主張之數項標的互相競合或應為選擇者，其訴訟
    標的價額，應依其中價額最高者定之。民事訴訟法第77條之
    1第1項、第2項、第77條之2第1項分別定有明文。準此，訴
    訟標的價額之核定，屬法院職權，而不動產之交易價額常受
    買賣雙方之需求、主觀好惡、目的及利用價值等之影響，法
    院自應依職權調查，以為核定訴訟標的價額之依據，是此所
    謂之交易價額，應係指原告起訴時之客觀市場交易價額而言
    。又土地公告現值，乃為直轄市及縣市地政機關就轄區內土
    地，分別區段、地目、地價等級，經常調查地價動態及市價
    每年編製之土地現值表，經地價評議委員會評定後，分區公
    告者(平均地權條例第條參照)，故法院於調查後，如認土地
    「公告現值」應符交易價值時，自非不可參酌「公告現值」
    以為不動産之客觀交易價格。
三、經查：
　㈠抗告人於111年1月7日提起本訴，先位聲明請求相對人等應將
    系爭土地之所有權辦理移轉登記予原告指定之第三人，是在
    別無其他諸如現況鑑價資料可供參酌之情形下，因系爭土地
    於111年1月間，公告現值為每平方公尺5,000元，審酌系爭
    土地為一般農業區之農牧用地，復為共有，且人數非少，有
    土地登記公務用謄本可憑（見原審橋司調卷第77-81頁），
    共有情況複雜，其客觀市場交易價額本不若一般都市計畫區
    內之用地為高，本院綜合上情認以系爭土地於起訴時之公告
    現值每平方公尺5,000元計算訴訟標的價額，尚屬合理。依
    此標準計算之結果，抗告人所提先位聲明訴訟標的價額核定
    為新臺幣（下同）112,689,400元（計算式：土地面積22,53
    7.88㎡×公告土地現值5,000元/㎡＝112,689,400元）。抗告人
    雖主張應以系爭契約上所載買賣金額計算訴訟標的價額云云
    ，惟系爭契約係47年間由抗告人與相對人等人之被繼承人蘇
    太和所簽訂，此經抗告人陳述明確（見原審橋司調卷第13頁
    ），距今已逾40年，客觀交易價額變動甚大，抗告人此部分
    之主張，違反前揭民事訴訟法第77條之1第2項之規定，自無
    足取。又系爭土地既可為交易客體，客觀上存有交易價額，
    非屬「訴訟標的價額不能核定」，抗告人稱可依民事訴訟法
    第77條之12規定，以165萬元定之，亦無可採。
　㈡抗告人所為備位聲明請求，訴訟標的金額為150,000,000元。
    抗告人雖稱如相對人願配合完成先位聲明，即可減縮或撤回
    上揭備位聲明云云，然在抗告人並未撤回備位請求之情形下
    ，此部分之訴訟標的自仍應核定訴訟費用，抗告人所稱無庸
    核費云云，為不可採。茲因抗告人先位與備位請求相互應為
    選擇，依民事訴訟法第77條之2第1項，應以價高者定之，是
    本件訴訟標的價額應核定為150,000,000元，應徵第一審裁
    判費1,277,000元。是原裁定於扣除抗告人起訴時所自行繳
    納之5,000元後，再命抗告人補繳裁判費1,272,000元，核無
    不合。抗告人以前詞提起抗告，自屬無理由而應予駁回。
四、據上論結，本件抗告為無理由，爰裁定如主文。
中　　華　　民　　國　　111 　年　　6 　　月　　30　　日
                           民事第二庭
                               審判長法  官  黃國川
                                     法  官  何佩陵
                                     法  官  李怡諄
以上正本證明與原本無異。
如不服本裁定應於送達後10日內向本院提出再抗告狀（須按他造
當事人之人數附繕本），並繳納再抗告費新臺幣1,000元。再為
抗告僅得以適用法規顯有錯誤為理由，並應委任律師為代理人。
如委任律師提起再抗告者，應一併繳納再抗告費。　　　　
中　　華　　民　　國　　111 　年　　6 　　月　　30　　日
                                     書記官  梁美姿 
附註：
再抗告人之配偶、三親等內之血親、二親等內之姻親，或再抗告
人為法人、中央或地方機關時，其所屬專任人員具有律師資格並
經法院認適當者，亦得為第三審代理人。
再抗告人或其法定代理人具有律師資格者及前項情形，應於提起再抗告或委任時釋明之。